【裁判字號】    97,訴,1176
【裁判日期】    970930
【裁判案由】    損害賠償
【裁判全文】
臺灣臺中地方法院民事判決              97年度訴字第1176號
原      告  甲○○
被      告  丙○○
            乙○○
上列原告因被告妨害家庭刑事案件，提起附帶民事訴訟（97年度
附民字第63號），經刑事庭移送民事庭審理，於民國97年9月16
日言詞辯論終結，本院判決如下：
    主      文
被告應連帶給付原告新臺幣陸拾萬元，及自民國九十七年一月二
十五日起至清償日止，按週年利率百分之五計算之利息。
原告其餘之訴駁回。
訴訟費用由被告連帶負擔三分之一，餘由原告負擔。
本判決原告勝訴部分於原告以新臺幣貳拾萬元供擔保後，得假執
行。但被告如以新臺幣陸拾萬元為原告預供擔保後，得免為假執
行。
原告其餘假執行之聲請駁回。
    事實及理由
一、兩造之主張：
  (一)原告起訴主張：原告與被告乙○○為夫妻，被告丙○○亦明
    知被告乙○○為有配偶之人。詎被告乙○○、丙○○竟各基
    於通姦與相姦之犯意，自民國94年3、4月起至96年6、7月間
    ，在被告丙○○位於臺中縣豐原市○○路218巷43號之居處
    等處，發生性行為多次。而被告之上揭行為，已侵害原告基
    於配偶關係之身分法益且情節重大，致原告身心受創，精神
    上受到痛苦不可謂不鉅。又原告為小學畢業，現為流動攤販
    ，每天收入約新台幣（下同）1,000元左右，名下只有一輛
    箱型車等。爰依侵權行為之法律關係，請求被告連帶賠償精
    神慰撫金2,000,000元等語。並聲明：
    1.被告應給付原告2,000,000元及自起訴狀繕本送達翌日即
      97年1月25日起至清償日止，按年息5%計算之利息。
     2.願供擔保為假執行之宣告。
  (二)被告丙○○則以：對於事實無意見，無希能分期給付罰金，
    又其為國小肄業，現從事幫人打掃之工作，有工作才有收入
    ，每月約賺10,000元，名下只有一輛車，已離婚，沒有其他
    財產等語，資為抗辯。並聲明：
    1.原告之訴及假執行之聲請均駁回。
    2.如受不利之判決，願供擔保免為假執行。
  (三)被告乙○○則以：對於有與被告丙○○發生關係之事實沒有
    爭執，但前面是金錢交易，後來因為同情被告丙○○而提供
    老家給其居住，之後就沒有以金錢交易了。其為國小畢業，
    現與原告一起擺夜市，並無固定收入等語，資為抗辯。並聲
    明：
    1.原告之訴及假執行之聲請均駁回。
    2.如受不利之判決，願供擔保免為假執行。
二、得心證之理由：
  (一)原告主張其與被告乙○○為夫妻，被告丙○○亦明知被告乙
    ○○為有配偶之人，詎被告各基於通姦與相姦之犯意，自94
    年3、4月起至96年6、7月間，在被告丙○○位於臺中縣豐原
    市○○路218巷43號之居處等處，發生性行為多次等事實，
    為被告所不爭執；且被告丙○○因與被告乙○○在上述期間
    為性行為，所涉妨害家庭之刑事部分亦經本院於97年01月28
    日以97年度簡字第98號刑事判決處以與有配偶之人相姦，處
    有期徒刑3月，如易科罰金，以1,000元折算1日，亦有刑事
    判決1件在卷可稽，並經本院調取該案卷證核閱屬實，經調
    查證據之結果，堪認原告主張之事實，為屬真實。
  (二)按因故意或過失，不法侵害他人之權利者，負損害賠償責任
    。故意以背於善良風俗之方法，加損害於他人者亦同。數人
    共同不法侵害他人之權利者，連帶負損害賠償責任。不法侵
    害他人之身體、健康、名譽、自由、信用、隱私、貞操，或
    不法侵害其他人格法益而情節重大者，被害人雖非財產上之
    損害，亦得請求賠償相當之金額。前二項規定，於不法侵害
    他人基於父、母、子、女或配偶關係之身分法益而情節重大
    者，準用之；民法第184條第1項、第185條第1項、第195條
    第1項、第3項分別定有明文。又通姦足以破壞夫妻間之共同
    生活，非法所許，故配偶之一方與他人通姦，或明知為有配
    偶之人而與之相姦，均係以違反保護個人法益之法規或有背
    公序良俗之方法加損害於他人，配偶之他方如因此受有財產
    上或非財產上之損害，自得依民法第184條第1項後段之規定
    請求損害賠償（最高法院41年台上字第278號判例及同院44
    年6月7日民刑庭會議決議可資參照）。查被告2人於前揭時
    通、相姦之行為，係侵害原告基於配偶關係之身分法益，且
    其情節重大，原告主張其因被告之侵權行為致精神上蒙受痛
    苦，尚非無因，是其請求被告賠償其所受非財產上之損害即
    精神慰撫金，洵屬有據。而精神慰撫金數額之酌定，應斟酌
    加害行為、兩造之身分、地位、家庭經濟能力，暨原告所受
    痛苦之程度等一切情狀。經本院審酌原告為小學畢業，現為
    流動攤販，每天收入約1,000元左右，名下只有一輛箱型車
    ，此外無其他財產。被告丙○○則為國小肄業，現從事幫人
    打掃之工作，有工作才有收入，每月約賺10,000元，名下只
    有一輛車，已離婚，沒有其他財產。被告乙○○為國小畢業
    ，現與原告一起擺夜市，並無固定收入，名下汽車一輛、土
    地田賦6筆等財產總額約8百餘萬元等情，業據兩造於本院言
    詞辯論時陳述明確，並有本院依職權調取之稅務電子閘門財
    產調件明細表3件在卷足憑。經斟酌被告2人之通、相姦行為
    及期間，對於原告婚姻生活之圓滿、安全及幸福所造成破壞
    之程度，及因而致原告所受精神之痛苦程度，以及前述兩造
    之身分、地位、經濟能力之一切情狀，認原告請求被告連帶
    賠償精神慰撫金2,000,000元，核屬過高，應予核減為600,0
    00元為相當，故原告於此範圍內之慰撫金請求，尚屬適當，
    應予准許；逾此範圍之請求，即不相當，不應准許。
  (三)給付有確定期限者，債務人自期限屆滿時起，負遲延責任。
    給付無確定期限者，債務人於債權人得請求給付時，經其催
    告而未為給付，自受催告時起，負遲延責任。其經債權人起
    訴而送達訴狀，或依督促程序送達支付命令，或為其他相類
    之行為者，與催告有同一之效力。民法第229條第1項、第2
    項定有明文。又遲延之債務，以支付金錢為標的者，債權人
    得請求依法定利率計算之遲延利息。但約定利率較高者，仍
    從其約定利率。應付利息之債務，其利率未經約定，亦無法
    律可據者，週年利率為百分之五，民法第233條第1項、第20
    3條亦有明文。本件原告對被告之侵權行為債權，核屬無確
    定期限之給付，既經原告起訴而於97年1月24日送達訴狀，
    有被告於起訴狀上簽收之紀錄可憑，被告迄未給付，當應負
    遲延責任。是原告請求自刑事附帶民事起訴狀繕本送達被告
    翌日即97年1月25日起，按週年利率5%計算之法定遲延利息
    ，核無不合。
  (四)綜上所述，原告依侵權行為之法律關係，請求被告連帶給付
    600,000元，及自97年1月25日起至清償日止，按週年利率5%
    計算之利息，為有理由，應予准許。逾此部分之請求，為無
    理由，應予駁回。
  (五)兩造分別陳明願供擔保聲請宣告假執行或免為假執行，關於
    原告勝訴部分，經核均無不合，爰各酌定相當擔保金額宣告
    之。原告其餘假執行之聲請，因訴之駁回而失所依附，應併
    予駁回。
三、本件事證已臻明確，兩造其餘攻擊防禦方法及所舉證據，經
    審酌結果，與本件判決結論均無影響，爰不一一論述，附此
    敘明。
四、據上論結，本件原告之訴為一部有理由，一部無理由，依民
    事訴訟法第79條、第85條第2項、第390條第2項、第392 條
    第2項，判決如主文。
中    華    民    國    97    年    9     月    30    日
                  民事第三庭    法  官  林源森
以上正本係照原本作成。
如對本判決上訴，須於判決送達後20日內向本院提出上訴狀（須
附繕本）。
中    華    民    國    97    年    9     月    30    日
                                書記官  黃士益


司法院資訊處製作；財團法人民間司法改革基金會備份。
